臺灣高等法院臺中分院刑事判決　　　100年度交上訴字第602號
上　訴　人
即　被　告　謝金盛
選任辯護人　莊慶洲律師
上列上訴人因肇事逃逸罪等案件，不服臺灣臺中地方法院99 年
度交訴字第355號中華民國100年1月27日第一審判決（起訴案號
：臺灣臺中地方法院檢察署99年度偵字第14211號），提起上訴
，本院判決如下：
    主    文
上訴駁回。
謝金盛緩刑貳年，並應向林宇帥支付新臺幣貳萬元，其給付方法
為自民國壹佰年伍月貳拾日起，按月於每月貳拾日各給付新臺幣
伍仟元，至清償完畢為止。
    犯罪事實及理由
一、本案經本院審理結果，認第一審判決認事用法及量刑均無不
    當，應予維持，並引用第一審判決書記載之事實、證據及理
    由（如附件）。
二、查上訴人即被告謝金盛（下稱被告）前固於民國85年、87年
    分別因違反槍砲彈藥刀械管制條例及妨害風化案件，經法院
    判處有期徒刑4月、6月確定，並於88年間經法院合併定其應
    執行之刑有期徒刑9月，而於88年3月2日執行完畢後，於五
    年以內未曾因故意犯罪受有期徒刑以上刑之宣告，此有臺灣
    臺中地方法院檢察署刑案資料查註紀錄表及臺灣高等法院被
    告前案紀錄表附卷可稽，其因一時短於思慮，致觸犯本案犯
    行，雖於原審及本院上訴之初，尚否認犯罪，惟終能坦然面
    對，並與告訴人林宇帥（下稱告訴人）在臺灣臺中地方法院
    達成訴訟上和解，由被告賠償告訴人新台幣（下同）7萬元
    ，被告並於成立和解當場業先給付5萬元予告訴人，餘款2萬
    元約定自100年5月20日起至清償日止，於每月20 日各給付5
    千元，如有一期不履行視為全部到期，告訴人並拋棄其餘請
    求，有臺灣臺中地方法院100年度中簡字第568號和解筆錄在
    卷可憑（本院卷第45頁）告訴人亦於本院審判期日表示願原
    諒被告等情，製有筆錄可憑（見本院卷第41頁），是經此刑
    之教訓，被告當知所警惕，而無再犯之虞，本院認前開對其
    宣告之刑，以暫不執行為適當，爰併宣告緩刑2年，又為促
    使被告確實就和解之餘款按期清償，本院依刑法第74條第2
    項第3款規定一併諭知上開緩刑條件。
據上論斷，應依刑事訴訟法第373條、第368條，刑法第74條第1
項第2款、第2項第3款，判決如主文。
本案經檢察官謝岳錦到庭執行職務。
中    華    民    國   100    年    5     月    11    日
            刑事第五庭  審判長法  官  趙  春  碧
                              法  官  林  宜  民
                              法  官  賴  恭  利
上列正本證明與原本無異。
如不服本判決應於收受送達後10日內，向本院提出上訴書狀，其
未敘述上訴理由者，並得於提起上訴後10日內向本院補提理由書
(均須按他造當事人之人數附繕本)「切勿逕送上級法院」。
                              書記官  林  育  萱
中    華    民    國   100    年    5     月    11    日
■附件：第一審判決書
臺灣臺中地方法院刑事判決             99年度交訴字第355號
公  訴  人  臺灣臺中地方法院檢察署檢察官
被      告  謝金盛  男  54歲（民國○○年○○月○○日生）
                    身分證統一編號：Ｚ000000000號
                    住臺中市○○區○○里○○○街○段413號
上列被告因肇事逃逸罪等案件，經檢察官提起公訴（99年度偵字
第14211 號），本院判決如下：
    主      文
謝金盛從事業務之人，因業務上之過失傷害人，處有期徒刑肆月
；又駕駛動力交通工具肇事，致人受傷而逃逸，處有期徒刑拾月
。應執行有期徒刑壹年。
    事實及理由
壹、犯罪事實：
  一謝金盛平日以駕駛計程車載客為業，為從事業務之人，於民
    國99年4 月15日22時27分許，駕駛車牌號碼166-EN號營業小
    客車，沿臺中市○○區○○路3 段、由中清路往廣福路方向
    行駛，行經臺中市○○區○○路173 號前，欲橫越黎明路左
    轉進入位於中清路173 之5 號之「富可汗汽車旅館」（下稱
    富可汗旅館）時，本應注意車輛行駛時，駕駛人應遵守道路
    交通標誌、標線、號誌之指示，在設有慢車道之雙向2 車道
    劃有分向限制線之路段，不得跨越分向線駛入來車車道內，
    左轉彎時，亦應先顯示車輛前後之左邊方向燈光，或由駕駛
    人表示左臂平伸，手掌向下之手勢，且依當時情形，雖係夜
    間有雨，路面濕潤，惟有照明、路面無缺陷、無障礙物、視
    距良好，又無不能注意之情事，竟疏於注意，於行經上開設
    有慢車道之雙向2 車道劃有分向限制線之路段，未顯示車輛
    前後左邊方向燈，亦未表示左臂平伸，手掌向下之手勢，貿
    然橫越上開道路之分向限制線（雙黃線）處，於左轉行駛至
    對向車道準備進入富可汗旅館斜坡時，適有林宇帥騎乘車牌
    號碼616-ELE 號重型機車於對向沿臺中市○○區○○路3 段
    由廣福路往中清路方向駛來，林宇帥見狀剎車不及，機車右
    前車頭與謝金盛駕駛之前開營業小客車右後車門發生碰撞，
    林宇帥人車倒地，因而受有右側鎖骨骨幹骨折之傷害。謝金
    盛肇事後下車查看，明知已撞及林宇帥之機車，並致其受傷
    ，竟未停留現場等候警方處理或對林宇帥為必要之救護，逕
    行駕駛上開車輛逃逸。約2 分鐘後，另1 姓名年籍不詳之女
    子騎乘車號不詳之機車，因天色昏暗，林宇帥及其車牌號碼
    616-ELE 號重型機車前方未擺放警示牌，而緊急剎車滑倒撞
    及林宇帥之機車座墊，然未撞及林宇帥本人。嗣經警循線查
    獲上情。
  二案經林宇帥訴由臺中市警察局第六分局（現改制為臺中市政
    府警察局第六分局）報告偵查起訴。
貳、認定犯罪事實所憑證據及理由：
  一證據能力部分：
    (一)按法院於審判期日的調查證據程序，關於犯罪事實之調查
      與證明，只能以刑事訴訟法准許之法定證據方法（如被告
      之供述、人證、鑑定、文書、勘驗）為之。而告訴人（或
      被害人）係向司法警察機關或偵查機關申告犯罪事實而要
      求訴追之人，其於我國刑事訴訟法中，並非法定列舉之獨
      立證據方法，若以告訴人所陳親身經歷之被害經過，作為
      認定犯罪事實之依據時，乃居於證人之地位，亦即其證據
      方法為證人，必須踐行有關證人之證據調查程序，除非其
      有依法不得令其具結之情形，否則事實審法院應命其具結
      ，若依法應具結而未具結時，該告訴人有關被害事實之陳
      述，無證據能力，法院不得援其陳述作為判決之基礎（93
      年度臺上字第5964號判決參照）。又除有不得令其具結之
      法定事由外，證人應命具結，刑事訴訟法第186 條前段定
      有明文。又對於不命具結之證人，應告以當據實陳述，不
      得匿、飾、增、減，同法第187 條第2 項亦有明文規定。
      若認係屬證人，應命其具結，倘有對之應不命具結者，亦
      應告以當據實陳述，不得匿、飾、增、減，其所踐行之程
      序方稱適法。如未於訊問前或訊問後命其具結，或對不命
      具結之人未告以當據實陳述，不得匿、飾、增、減，又未
      說明不得命其具結之原因，仍踐行證據調查程序，並遽行
      採取該項證言資為裁判之基礎，自亦不能謂非違法（最高
      法院87年度臺上字第2021號、94年度臺上字第4083號判決
      意旨參照）。依前揭判決意旨，本案告訴人林宇帥於99年
      7 月9 日、99年7 月21日之偵訊筆錄應為證人之證據方法
      ，依法自應令其具結，對於不令具結之證人，應告以當據
      實陳述，不得匿、飾、增、減。然觀諸林宇帥上開2 份偵
      訊筆錄，檢察官並未於訊問前或後命證人林宇帥具結，或
      雖不命具結，亦未告以當據實陳述，不得匿、飾、增、減
      ，又未說明不得命其具結之原因，其證據之調查難認適法
      ，自無證據能力。
    (二)次按被告以外之人於偵查中向檢察官所為陳述，除顯有不
      可信之情況者外，得為證據，刑事訴訟法第159 條之1 第
      2 項定有明文。檢察官在偵查中對被告以外之人所為之偵
      查筆錄，性質上屬傳聞證據，惟刑事訴訟法規定檢察官代
      表國家偵查犯罪、實施公訴，依法其有訊問被告、證人及
      鑑定人之權，證人、鑑定人並須具結，而實務運作時，檢
      察官偵查中向被告以外之人所取得之陳述，原則上均能遵
      守法律規定，不致違法取供，其可信度極高，職是，被告
      以外之人前於偵查中已具結而為證述，除反對該項供述得
      具有證據能力之一方，已釋明「顯有不可信之情況」之理
      由外，不宜遽指該證人於偵查中之陳述不具證據能力。證
      人林宇帥於99年6 月29日偵訊筆錄、證人謝宗瑋及黃駿
      於99年7 月9 日偵訊筆錄，及證人莊銘漢、徐佳葳99年7
      月21日偵訊筆錄，內容均係檢察官令其等以證人身分具結
      後所為之證述，有證人結文5 紙附卷可考，被告謝金盛未
      提及檢察官在訊問時有不法取供之情形，亦未釋明上開證
      人之證述有何顯不可信之情況，依上開規定，前述證人之
      證述筆錄，自得作為本案證據使用。
    (三)再按被告以外之人於檢察事務官、司法警察官或司法警察
      調查中所為之陳述，與審判中不符時，其先前之陳述具有
      較可信之特別情況，且為證明犯罪事實存否所必要者，得
      為證據，刑事訴訟法第159 條之2 亦有明文。被告謝金盛
      不同意使用林宇帥於99年4 月22日警詢筆錄作為證據。證
      人林宇帥於本院審理時業已到庭具結作證，其於警詢所為
      之陳述，與審判中之陳述大致相符。故林宇帥之警詢筆錄
      並無刑事訴訟法第159 條之2 「與審判中不符」之情形，
      依同法第159 條第1 項、第159 條之2 規定，不得作為認
      定被告犯罪之證據。
    (四)另按被告以外之人於審判外之陳述，雖不符刑事訴訟法第
      159 條之1 至第159 條之4 之規定，而經當事人於審判程
      序同意作為證據，法院審酌該言詞陳述或書面陳述作成時
      之情況，認為適當者，亦得為證據。當事人、代理人或辯
      護人於法院調查證據時，知有第159 條第1 項不得為證據
      之情形，而未於言詞辯論終結前聲明異議者，視為有前項
      之同意，刑事訴訟法第159 條之5 定有明文。核其立法意
      旨在於傳聞證據未經當事人之反對詰問予以核實，原則上
      先予排除。惟若當事人已放棄反對詰問權，於審判程序中
      表明同意該等傳聞證據可作為證據；或於言詞辯論終結前
      未聲明異議，基於尊重當事人對傳聞證據之處分權，及證
      據資料愈豐富，愈有助於真實發見之理念，且強化言詞辯
      論主義，使訴訟程序得以順暢進行，上開傳聞證據亦均具
      有證據能力。查：本判決除上揭所述外，下列所引之被告
      以外之人於審判外所為之陳述及卷內其他書證（供述證據
      部分），查無符合同法第159 條之1 至之4 等前4 條之情
      形，檢察官、被告於本院準備程序中均表示對該等傳聞證
      據之證據能力均同意有證據能力，並於本院審理時並未就
      卷內其他證據資料之證據能力有所爭執，且迄本院言詞辯
      論終結前，均未主張有刑事訴訟法第159 條第1 項不得為
      證據之情形，是應認已同意卷內證據均得作為證據，且經
      本院審酌上開傳聞證據作成時，較無人情施壓或干擾，亦
      無不當取證之情形，認為以之作為本案之證據亦屬適當，
      是上揭傳聞證據自具有證據能力。
  二得心證之理由：
    (一)訊據被告固坦承伊平日以駕駛計程車載客為業，於99年4
      月15日22時27分許駕駛車牌號碼166-EN號營業小客車，載
      客沿臺中市○○區○○路3 段，由中清路往廣褔路方向行
      駛，行經臺中市○○區○○路173 號前，在劃有分向限制
      線之路段，橫越道路之分向限制線，左轉欲進入位於中清
      路173 之5 號富可汗旅館，惟矢口否認有何過失傷害、肇
      事逃逸之犯行，辯稱：伊並未與林宇帥騎乘之機車發生碰
      撞，伊左轉進入富可汗旅館斜坡後，發現林宇帥人、車倒
      在車輛後方，伊下車詢問林宇帥傷勢如何，富可汗旅館經
      理莊銘漢叫伊先去載客作生意，伊才離去云云。
    (二)證人即告訴人林宇帥於偵訊時具結證稱：99年4 月15日當
      晚，伊從僑光路接黎明路往中清路方向走，被告從對向而
      來，要左轉往富可汗旅館，沒有打方向燈，就直接左轉撞
      到伊騎乘之機車，伊剎車不及，機車前方撞及被告車輛副
      駕駛座後車門，被告撞到後有下車查看一下，但沒有叫救
      護車、警車就離開，也沒有問伊傷勢，伊轉過來看到被告
      開車離開，因車子號牌處有燈，伊有看到並記下車號；當
      地昏暗又下雨，伊與機車都倒在路邊，與被告對撞後沒多
      久，1 名女騎士沒注意，撞到伊機車等語。證人林宇帥於
      本院審理時亦證稱：99年4 月15日晚上10點多，伊下車騎
      乘機車行經黎明路接中清路要回家，經過中清路173 號前
      ，有1 部車牌號碼166-EN號計程車要左轉進入富可汗旅館
      ，但沒打方向燈直接左轉，且車速很快，與伊機車距離很
      近，伊剎車不及，機車車頭與車輛右後車門發生碰撞，機
      車向左倒下，該車停在上坡的地方，伊有看到車牌並記下
      車號，駕駛有下車在背後看一下，伊有聽到腳步聲，該駕
      駛沒有扶起伊，之後該駕駛就往上坡富可汗旅館方向走，
      上車離開了；伊當時意識清楚，感覺很痛，右邊肩膀受傷
      ，當地車輛很少，暗暗的，且剛下雨，之後有1 部機車剎
      車滑倒，從後方撞到伊機車椅墊，但未撞到伊身體，第2
      次追撞時伊身體並未再次碰撞受傷，之後富可汗旅館經理
      莊銘漢出來，先問第2 部機車女騎士，之後才問伊要不要
      叫救護車，伊有向經理說1 部計程車撞到伊，旅館人員出
      來時，車牌號碼166-EN號車輛之駕駛早已離開等語。故被
      告於中清路173 號前，未顯示左邊方向燈，亦未做出左臂
      向上，手掌向右微曲之手勢表示欲左轉，即駕駛車號166-
      EN號營業小客車橫越分向限制線，左轉準備進入富可汗旅
      館斜坡，對向駛來之林宇帥見狀剎車不及，機車右前車頭
      因而撞及被告駕駛之營業自小客車右後車門等情，迭據證
      人林宇帥於偵訊及本院審理時具結證述明確，被告亦坦承
      於案發時違規左轉欲駛入富可汗旅館斜坡，林宇帥倒地後
      曾下車查看乙節，核與證人林宇帥前開證述相符。被告駕
      駛之車輛為黃色計程車，特徵明顯，證人林宇帥案發後僅
      右肩膀受傷疼痛，意識清楚，被告撞擊證人林宇帥後復下
      車查看，證人林宇帥有充分之時間看清楚與其發生碰撞之
      車輛為計程車及其車牌號碼，應無錯認之可能，是其於案
      發後指認車號166-EN號營業自小客車，不會有誤。且證人
      林宇帥與被告素不相識，應無構詞誣陷被告之可能，其所
      為之證述應堪採信。
    (三)證人即據報前往處理之員警謝宗瑋於偵訊時亦證稱：伊接
      獲通報營業自小客車與機車擦撞，到現場後發現2 部機車
      倒在路中央，伊詢問女騎士事發經過，該女騎士並未回覆
      ，旁邊之民眾表示該騎士看到證人林宇帥在路中央來不及
      剎車，機車打滑，滑到證人林宇帥旁邊，伊問2 位當事人
      是否如此，女騎士點點頭，男騎士則看看伊，沒有表示；
      現場有另1 部黃色計程車，伊問在場之旅館從業人員該車
      是否為肇事車輛，該車駕駛稱係路過下車幫忙，證人林宇
      帥及旅館從業人員均表示肇事車輛係車牌號碼166-EN號營
      業自小客車，而非在場之計程車，車號係旅館從業人員即
      莊銘漢提供的，伊也向證人林宇帥再次確認等語。證人謝
      宗瑋於本院審理時亦證稱：伊到時發現2 部機車在現場，
      男騎士在右側，女騎士在左側，另有2 名路人及莊銘漢在
      場，1 名路人扶著女騎士之機車，因女騎士遭自己之機車
      壓住，另1 名路人在機車後方協助指揮交通，莊銘漢則站
      在男騎士後方，伊到達時，莊銘漢及該指揮交通之路人即
      靠過來，因警方通報係計程車與機車車禍，與現場情況不
      符，伊便詢問女騎士為何倒在那邊，莊銘漢及路人那邊傳
      來的聲音是女騎士看到證人林宇帥倒在路上，一時反應不
      及就滑倒，伊詢問計程車呢？莊銘漢及路人稱計程車已經
      跑了，車號是166-EN號，伊詢問女騎士及證人林宇帥，女
      騎士點點頭，證人林宇帥沒有說話，但也沒有反駁女騎士
      之意思，雙方均係給伊肯定之答覆；後來交通隊警員來處
      理時，莊銘漢表示願意留下協助，伊才確認從右邊傳來的
      聲音是富可汗旅館經理莊銘漢，莊銘漢親口告訴伊撞到證
      人林宇帥是車號166-EN號計程車等語。證人黃駿於本院
      審理時結證稱：伊有問證人林宇帥，證人林宇帥說被計程
      車撞到，當場告訴我車牌是166-EN號，伊即以無線電請值
      班人員查車主電話，但車主電話已經關機等語。證人即富
      可汗旅館員工徐佳葳於偵訊時亦結證稱：伊當時在旅館櫃
      檯，沒有看到車禍經過，只聽到碰撞聲，車禍發生後，旅
      館經理莊銘漢下去看，上來告訴伊機車和另1 部汽車追撞
      ，是計程車撞機車，故伊報案時說是車子和機車對撞，蠻
      嚴重的請馬上過來等語。依證人黃駿之證述，證人林宇
      帥當場即明確表示係遭車號166-EN號計程車撞到，足認證
      人林宇帥車禍後，意識清楚，並確實記下與其發生碰撞之
      車輛車牌號碼。再者如證人林宇帥係遭該女騎士碰撞而受
      傷，黃駿、謝宗瑋警員到場處理詢問事發經過時，證人
      林宇帥於意識清楚之情形下，當無可能刻意記下被告營業
      自小客車之車號，誣陷素不相識且業已離去之被告，而任
      令肇事者即該女騎士自由離去。另依前揭證人謝宗瑋、黃
      駿及徐佳葳之證述，徐佳葳於車禍發生後，依富可汗旅
      館經理莊銘漢告知之內容報警，並告知係計程車與機車發
      生碰撞，謝宗瑋到現場時，在場之莊銘漢亦向其陳稱係車
      號166-EN號計程車撞到證人林宇帥等情，與證人林宇帥之
      前開證述互核一致，亦足佐證證人林宇帥前開證述確屬真
      實無訛。
    (四)證人謝宗瑋於偵訊時另證稱：女騎士及證人林宇帥之機車
      沒有連在一起，女騎士之機車看的到的那面沒有破損或磨
      擦，證人林宇帥機車車頭無法扭動，伊認定女騎士係打滑
      與地面摩擦，因如係打滑，機車中柱左側會比較突出，如
      係2 部機車相撞，地面上不會只有1 條刮地痕等語。證人
      謝宗瑋於本院審理時證稱：現場男騎士機車在右側，女騎
      士機車在左側，因1.女騎士機車外殼完全沒有破損；2.證
      人林宇帥機車車頭已經變形，伊牽證人林宇帥之機車到富
      可汗旅館前，機車車頭不能轉，係半拉半拖把機車牽到路
      邊，除非係90度角或正面碰撞，才有可能發生機車車頭完
      全變形；3.地上有1 條明顯的刮地痕，符合在場人所述女
      騎士看到地上有被害人，剎車不住才滑倒之情形，伊認為
      女騎士之機車與證人林宇帥之機車並非第1 次發生碰撞等
      語。證人即到場測量之員警黃駿於偵訊時具結證稱：伊
      以捲尺測量高度，再配合雙方行車方向，得到的結果係計
      程車右後車門有卡漆在上面並有凹痕，機車右前車頭有明
      顯的破損痕跡，一開始早上通知被告到案時，因機車未到
      ，故告知被告晚上要比對，但被告來時車子已經洗過，晚
      上車子有一些痕跡已經明顯的不見了，伊將車移到撞擊處
      旁，發現有明顯的凹痕，雖然其他痕跡不見了，但還有1
      條斜的擦痕，伊拿捲尺測量機車右前車頭破損的高度，與
      計程車遺留的擦痕高度相吻合，因而認定其等有發生撞擊
      等語。證人黃駿於本院審理時亦證稱：99年4 月16日早
      上通知被告將計程車開到派出所，早上照汽車外觀，晚上
      比對時有再照相，伊有向被告說晚上要比對車損，晚上來
      時發現某些痕跡不見，被告稱有去洗車；99年4 月15日有
      下雨，當天並未下雨；伊係比對右後車門及右後車輪，右
      後車門有黑色凹痕，右後車輪也有卡黑色的漆，類似黑色
      東西磨損的痕跡，機車車頭也留有黃色的漆，前輪右側彈
      簧也有擦痕，伊以捲尺比對計程車凹痕高度與機車高度，
      機車車頭與計程車右後車門黑色漆的位置高度相符，伊判
      斷撞擊點是機車車頭及右後車門，證人林宇帥在醫院就表
      示撞到被告車輛右後車門等語。被告於本院99年12月1 日
      準備程序中亦供稱：證人林宇帥人、車倒在路中，後來另
      1 部機車就撞上來等語。另觀諸車號166-EN號黃色營業自
      小客車及車號616-ELE 號黑色機車，機車車頭右側有摩擦
      破損之痕跡，並有黃色漆痕（如警卷編號19、20、21之照
      片），營業自小客車右後車門下方有凹痕及黑色擦痕（見
      警卷編號23、25、26之照片），而機車車頭磨損處約50至
      54公分高，營業自小客車黑色擦痕則約50公分高（見編號
      20、21、22、23、25之照片），2 者高度相近等情，有該
      營業自小客車及機車照片29張附卷可考，核與證人黃駿
      前開證述相符，亦與證人林宇帥所述其機車右前車頭撞及
      被告駕駛之營業自小客車右後車門之情吻合。而被告於99
      年4 月16日早上將上開營業自小客車開至派出所時，未見
      特別髒汙之情形，有編號9 至16之照片附於警卷可參。被
      告於黃駿警員告知晚上要做車損比對後，仍於該日至加
      油站洗車，顯係畏罪欲湮滅車禍跡證之舉。又證人林宇帥
      騎乘之車號616-ELE 號機車遭撞擊後朝左側倒下，業據證
      人林宇帥證述如前，並有道路交通事故現場圖1 份附卷可
      參。證人謝宗瑋所述伊至現場時，女騎士機車在左側，林
      宇帥機車在右側，2 機車之相關位置，亦符合證人林宇帥
      所述女騎士滑倒後撞及伊機車椅墊乙節。此外，女騎士機
      車如與證人林宇帥騎乘之機車發生碰撞，依反作用力之原
      理，當會倒向碰撞點之另一方（如證人林宇帥機車右前車
      頭發生碰撞後倒向左側），而該女騎士機車未倒地之該側
      ，並無破損或摩擦痕跡，業據證人謝宗瑋證述屬實，佐以
      路面上僅有1 條刮地痕，均可證明女騎士之機車並非與證
      人林宇帥之機車發生碰撞而倒地，而係於證人林宇帥人車
      倒地後，因剎車不及滑倒撞向林宇帥之機車椅墊，而發生
      第2 次碰撞。證人林宇帥、謝宗瑋及黃駿之前開證述，
      均堪採信。
    (五)被告雖辯稱：伊當天開車經過肇事地點，車上有2 個客人
      ，對於是否要去富可汗旅館住宿有爭執，伊即將車速放慢
      ，等待客人決定，伊從後照鏡看到證人林宇帥在後面約20
      至30公尺處摔倒，當時伊已將車子停在富可汗旅館櫃檯的
      地方，伊不曉得為何證人林宇帥會摔倒云云。證人莊銘漢
      於99年7 月21日偵訊時證稱：伊在辦公室聽到碰撞聲，看
      到男騎士的機車被撞到雙黃線去，女騎士的機車壓在其身
      上，女騎士與受傷之男騎士幾乎坐在一起，伊以為證人林
      宇帥之機車被女騎士追撞，因碰撞聲很大聲，但伊看到計
      程車的車子好好的，伊問計程車司機發生何事，司機說騎
      機車的跌倒在那邊，伊就跟該司機說伊比較有空，由伊指
      揮交通，要該司機趕快去做生意，計程車司機就趕快離開
      現場云云。然查：
      1.證人莊銘漢於99年7 月21日偵訊時另證稱：伊處理完後
        ，回來跟徐佳葳說後面1 個小姐的機車撞到那個男的，
        男的機車被撞到雙黃線去，女孩子的機車壓在她身上；
        一開始伊在辦公室內，徐佳葳在櫃檯，伊聽到車禍撞擊
        聲很大，就探頭出來看，看到有計程車跟機車在附近，
        倒在地上，趕快叫徐佳葳打119 ，伊就衝出去幫忙等語
        。惟於本院審理時則證稱：伊當時坐在辦公室，聽到巨
        大的撞擊聲，伊沒有探頭出去看，就直接衝出去，邊跑
        邊叫小姐打119 ，伊沒有向徐佳葳說計程車與機車車禍
        ，只有說車禍；伊看到1 位小姐離男騎士約30公分，伊
        將女騎士的機車扶起來，因為該機車壓住女騎士，伊以
        為是機車相撞，伊有看到被告站在計程車旁邊，因為被
        告載客人在營業，伊就和被告說「你還要做生意，你趕
        快走，我會留下來指揮交通」，伊進來後沒有跟徐佳葳
        說看到的車禍情況，也沒有跟徐佳葳說有1 部計程車，
        徐佳葳一直在櫃檯，沒有出去現場看，伊也沒有問男騎
        士與女騎士車禍發生之情形；伊看到被告在旅館門口說
        載客人，伊問被告車禍如何發生，被告說車禍相撞，沒
        有說是2 部機車相撞等語。則證人莊銘漢於聽聞車禍撞
        擊聲後，有無自旅館裡探頭看車禍發生之情形？有無詢
        問被告車禍發生經過？被告有無告知伊騎士跌倒？伊有
        無告知徐佳葳現場有1 部計程車等情，證述前後不一，
        相互矛盾。而證人莊銘漢於案發後第一時間確有告知徐
        佳葳計程車與機車相撞，徐佳葳因而打電話報案稱車子
        與機車相撞等情，業據證人徐佳葳證述如前。徐佳葳於
        案發後並未離開富可汗旅館櫃檯，如非證人莊銘漢告知
        徐佳葳計程車與機車相撞，徐佳葳如何得知事故現場有
        計程車在場？再者，證人林宇帥及該女騎士於車禍後均
        意識清醒，尚能回答謝宗瑋、黃駿之問話，證人莊銘
        漢並未目擊車禍發生，於案發後亦未詢問證人林宇帥及
        女騎士事發經過，亦無法確認計程車與車禍有無關係，
        為證人莊銘漢於本院審理時證述明確。證人莊銘漢應當
        知悉車禍後應保留現狀，有助於釐清肇事責任，然證人
        莊銘漢既未詢問相關當事人事發經過，無法確認被告與
        本件車禍有無關係，卻逕自要被告先行離去，實有違常
        理，證人莊銘漢之前開證述，尚難採信。
      2.被告於99年7 月9 日偵訊時陳稱：證人林宇帥與機車的
        撞擊聲很大聲，撞到的時候，伊人在車子裡面，伊去扶
        證人林宇帥起來問有沒有怎麼樣等語。於本院99年12月
        1 日準備程序時則供稱：伊從後照鏡有看到後面有人摔
        倒，證人林宇帥在大約離伊20至30公尺處摔倒，伊向客
        人說去看一下，就把車子停下來，走過去看。伊看到證
        人林宇帥躺在路中，機車在靠近中線快車道的地方，當
        時只看到證人林宇帥及1 部機車，伊把機車扶起來立正
        ，問證人林宇帥人有無怎麼樣，但證人林宇帥沒有回答
        ，車上的客人叫伊回來開車，伊轉頭離開沒有多遠，尚
        未上車，另外1 部機車就撞上來了等語。故女騎士之機
        車與證人林宇帥之機車發生第2 次碰撞時，被告究係在
        車上抑或在路邊，被告供述不一。而被告見證人林宇帥
        人車倒在地上，竟未先將證人林宇帥扶至路邊，防止再
        次發生危險，而係將機車扶正，被告前開辯詞，亦與常
        理相悖。經本院詢問被告後，被告又改稱：伊係先將證
        人林宇帥扶起來，後來才扶機車等語，顯係臨訟編纂，
        被告前開辯詞，不足採信。
    (六)按汽車在設有慢車道之雙向二車道，在劃有分向限制線之
      路段，不得駛入來車之車道內；行車左轉彎時，應先顯示
      車輛前後之左邊方向燈光，或由駕駛人表示左臂平伸，手
      掌向下之手勢，道路交通安全規則第97條第2 款、第91條
      第2 款定有明文。被告身為駕駛人，自負有上開義務。被
      告平日以駕駛計程車載客為業，案發當時有搭載乘客，正
      在執行業務，為被告所稱是，被告為從事業務之人，亦足
      認定。而依據證人林宇帥之證述，被告於案發當日22時27
      分許，駕駛車號166-EN號營業小客車，行經中清路173 號
      前，未打左轉方向燈，亦未表示左臂平伸，手掌向下之手
      勢，貿然橫越上開道路之分向限制線，欲左轉行駛至對向
      車道進入富可汗旅館斜坡，對向直行之證人林宇帥見狀不
      及剎車，機車右前車頭因而撞擊被告駕駛之營業自小客車
      右後車門。又當時天候下雨，夜間有照明，柏油路面濕潤
      ，無缺陷或障礙物，有上開道路交通事故調查報告表、現
      場照片在卷可稽。從而，被告駕駛自小客車，應注意在設
      有慢車道之雙向二車道劃有分向限制線之路段，不得駛入
      來車之車道內，並應注意行車左轉彎時，應先顯示車輛前
      後之左邊方向燈光，或由駕駛人表示左臂平伸，手掌向下
      之手勢，且依當時之情形，並無不能注意之情事，被告疏
      未注意，未打左轉方向燈或表示左臂平伸，手掌向下之手
      勢，貿然左轉，因而撞擊證人林宇帥騎乘之機車，導致證
      人林宇帥人車倒地，被告顯有過失甚明。證人林宇帥於99
      年4 月16日因右側鎖骨骨幹骨折至中國醫藥大學附設醫院
      就醫，亦有該院診斷證明書1 紙附卷可參。是證人林宇帥
      因
      本件車禍受有右側鎖骨骨幹骨折之傷害，被告過失駕駛行
      為，與證人林宇帥受傷間，具有相當因果關係，自應負過
      失之責任。又被告於車禍後有下車查看證人林宇帥之情形
      ，對證人林宇帥因車禍受傷一事當有所知悉，竟未停留現
      場等候警方處理，或對證人林宇帥為必要救護，逕行駕車
      離去，被告肇事致人受傷後逃逸乙節，亦堪認定。本件事
      證明確，被告之犯行均堪認定。
、論罪科刑之理由：
  一核被告所為，係犯刑法第284 條第2 項前段之業務過失傷害
    罪，及同法第185條之4之肇事逃逸罪。
  二被告所犯上開2 罪，犯意各別，行為各自獨立，應分論併罰
    之。
  三本院審酌被告前有妨害風化、違反槍砲彈藥刀械管制條例等
    前科，有臺灣高等法院被告前案紀錄表1 份在卷可稽，素行
    難認良善。被告於劃有分向限制線之路段，未打方向燈或以
    手勢表示左轉，逕行左轉，肇致本件事故發生，過失程度不
    輕；被告以駕駛營業自小客車載客為業，犯後未主動與告訴
    人林宇帥洽談和解事宜，賠償告訴人林宇帥之損失，犯後毫
    無悔意，態度不佳等一切情狀，各量處如主文所示之刑，並
    定其應執行刑。
肆、適用之法律：
    依刑事訴訟法第299 條第1 項前段，刑法第284 條第2 項前
    段、第185 條之4 、第51條第5 款，刑法施行法第1 條之1
    第1 項、第2 項前段，判決如主文。
本案經檢察官李莉玲到庭執行職務。
中    華    民    國  100     年    1     月    27    日
                  刑事第十六庭  審判長法  官  王世華
                                      法  官  陳玉聰
                                      法  官  楊欣怡
以上正本證明與原本無異。
如不服本判決應於收受判決後10日內向本院提出上訴書狀，並應
敘述具體理由；其未敘述上訴理由者，應於上訴期間屆滿後20日
內向本院補提理由書（均須按他造當事人之人數附繕本）「切勿
逕送上級法院」。
告訴人或被害人對於判決如有不服具備理由請求檢察官上訴者，
其上訴期間之計算係以檢察官收受判決正本之日期為準。
                                      書記官  黃泰能
中    華    民    國   100    年    1     月    27    日
附錄論罪科刑法條：
中華民國刑法第185條之4
駕駛動力交通工具肇事，致人死傷而逃逸者，處6 月以上5 年以
下有期徒刑。
中華民國刑法第284條
因過失傷害人者，處6 月以下有期徒刑、拘役或5 百元以下罰金
，致重傷者，處1 年以下有期徒刑、拘役或5 百元以下罰金。
從事業務之人，因業務上之過失傷害人者，處1 年以下有期徒刑
、拘役或1 千元以下罰金，致重傷者，處3 年以下有期徒刑、拘
役或2 千元以下罰金。